【裁判字號】    90,簡上,115
【裁判日期】    900831
【裁判案由】    給付運費
【裁判全文】
臺灣臺中地方法院民事判決  九十年度簡上字第一一五號
    上  訴  人  宏邦貿易有限公司
    法定代理人  乙○○
    訴訟代理人  丙○○
    法定代理人  甲○○
    訴訟代理人  丁○○
右當事人間請求給付運費事件，上訴人對於中華民國九十年二月二十二日本院臺中簡
易庭八十九年度中簡字第二八五五號第一審簡易判決提起上訴，本院判決如左：
    主      文
原判決廢棄。
被上訴人在第一審簡易之訴及假執行之聲請均駁回。
第一、二審訴訟費用由被上訴人負擔。
    事      實
甲、上訴人方面：
  一、聲明：
    （一）原判決廢棄。
    （二）右廢棄部分，被上訴人在第一審之訴及其假執行之聲請均駁回。
  二、陳述：除與原判決記載相同者，茲引用之外，補稱：
    （一）按本件運送契約，係於兩造確認該二筆貨物之運費報價後，始由被上訴人
          承運，被上訴人並傳真「對方付費（FREIGHT  COLLECT）」之提單予上訴
          人，嗣該二筆貨物抵美後，該美國客戶 JACOB公司向上訴人反映，被上訴
          人向其所收之運費為何遠高於先前報價，要求改為上訴人付費，上訴人亦
          為允諾，嗣後被上訴人向上訴人請款時，於八十九年三月十五日十三時四
          十三分左右，兩造亦就該報價單再行確認，而此報價單即為被上訴人所提
          出之報價單。
    （二）上訴人並未允諾系爭貨物到美國費城後允諾被上訴人支付系爭運費之事，
          原審顯有誤認，上訴人所自認者，僅係對於八十九年二月十八日該提單由
          原告傳真予被告，而被告事後已給付全部運費十二萬二千四百十八元之事
          實。
    （三）又八十九年二月十八日被上訴人傳真由公證行出具實際運送單位之提單予
          上訴人，上訴人並不否認，惟難據此認定上訴人同意依實際運送重量計算
          運費之合意，蓋若依實際重量計算之運費太高時，上訴人尚可要求撤運，
          惟八十九年二月十八日系爭貨物已運抵美國，被上訴人始提出實際重量，
          而被上訴人自行計算之運費幾近原先契約運費之二倍，上訴人並非處於可
          撤運而未撤運之情形；且上訴人所提供予被上訴人報價之三百公斤及九百
          公斤重量資料，係一般方式計算所得，被上訴人乃一專業海空運送業代理
          人，對於空運尺寸、規格及金額都較上訴人知之更詳，上訴人於詢問被上
          訴人運送價格之前，都告知運費由美國客人付費，故上訴人同美國客人所
          報之價格亦與被上訴人報予上訴人之價格一樣，對於尺寸規格及金額，兩
          造認知既有所差異，本應就實際測量計算之正確金額給予上訴人確認，並
          徵詢對方意願，而非自行決定金額再予上訴人確認，有悖一般之交易原則
          ，況且被上訴人於八十九年二月十八日傳真提單給上訴人時，貨物已由被
          上訴人先行載送，上訴人已無法撤運，有何確認之用呢？
    （四）被上訴人向上訴人請款，上訴人於八十九年三月十五日下午十三時四十分
          許將系爭報價單傳真與被上訴人，而非若原審判決所謂被上訴人傳真報價
          單與被上訴人。
    （五）上訴人業已依約清償全部運費，被上訴人就兩造意思表示一致之契約即運
          送前後所確認之運費報價單，置之不論，無理要求上訴人超付運費，上訴
          人礙難同意，被上訴人行徑有如惡司機一樣，在其與旅客間就目的地及車
          費達成共識後啟程，於抵達目的地後，卻又藉詞要求乘客額外付費，此為
          上訴人所無法接受。
    （六）被上訴人係專業海空運承攬代理業者，在收受客戶交付之貨物後，當應知
          悉正確之重量、材積等數據，惟被上訴人於八十九年二月十六日出貨時，
          並未先行通知上訴人運費增加之情事，而係於八十九年二月十八日貨物運
          抵美國後，始以傳真方式告知上訴人實際材積重量，則本件運費增加部份
          ，應係屬於被上訴人本身之疏失，增加之運費自不應由上訴人負擔。
  三、證據：除援用第一審所提證據外，補提報價單影本二份、提單影本十份、傳真
            函影本三份、付款明細單影本一份、陳述狀一份、出貨單影本十份、民
            事準備書狀影本一份為證。
乙、被上訴人方面：
  一、聲明：上訴駁回。
  二、陳述：除與原判決記載相同者，茲引用之外，補稱：
            被上訴人在出貨當天即告知所需之運費，運費一般係以重量或材積大者
            為計算基準，系爭貨物事先提供與上訴人之報價單僅係依據上訴人所提
            出之重量，粗略估算之價格，實際出貨時，經秤重結果，遠較上訴人所
            陳報之重量高出許多，經以材積計算結果，運費為二十三萬二千五百九
            十五元，在八十九年二月十八日出貨前，亦經傳真知會上訴人。
  三、證據：除援用第一審所提證據外，補提個案委任書影本一份、中華民國航空貨
            運承攬業運貨契約條款影本一份、傳真函影本一份、空白提單一份為證
            。
    理      由
一、本件被上訴人起訴主張：上訴人於八十九年二月間委託原告運送家具至美國費城
    ，被上訴人於八十九年二月十六日以空運方式出貨，總運費為二十三萬二千五百
    九十五元，被上訴人依約完成運送後，檢送單據向上訴人請款，上訴人僅給付十
    二萬二千四百十八元之部分運費，對於剩餘之運費十一萬零一百七十七元拒絕給
    付，屢經催討，未獲置理，因本於承攬運送之法律關係，求為命上訴人給付十一
    萬零一百七十七元之運費及法定遲延利息。上訴人則以被上訴人於八十九年二月
    十四日以傳真方式，向上訴人陳報之運送費用為三萬三千八百四十元及八萬二千
    四百四十元，加計百分之五之營業稅為十二萬二千四百十八元，被上訴人於八十
    九年二月十六日空運前，並未告知上訴人以實際材積計算之運送費用，將比預估
    之費用增加十一萬零一百七十七元，多達原先預估費用之二倍之譜，即行出貨，
    運抵美國後，始於八十九年二月十八日告知上訴人實際材積重量比原先預估之數
    額提高許多，致使上訴人無法評估空運方式之利潤，被上訴人既未事先告知增加
    之運費，即應以原先陳報之運送價格為約定價格，增加之運送費用係出於被上訴
    人本身之疏失，自不應由上訴人負擔，至於原先約定之運費部份，上訴人業經付
    清，被上訴人亦經收受無訛，上訴人已無再行支付其餘運費之必要等語，資為抗
    辯。
二、被上訴人起訴主張上訴人於八十九年二月間委託被上訴人運送系爭貨物至美國費
    城，被上訴人依據上訴人所陳報之貨物重量計算結果，所得之運費為十二萬二千
    四百十八元，並於八十九年二月十四日以傳真方式告知上訴人，嗣於八十九年二
    月十六日出貨，實際材積重量遠較上訴人所陳報之重量為高，被上訴人於八十九
    年二月十八日將提單影本傳真予上訴人，告知實際重量，上訴人於八十九年五月
    三日依據上訴人原先之報價，給付十二萬二千四百十八元予被上訴人收受，被上
    訴人則於八十九年十一月六日以傳真方式，將實際運費之計算方式、所得運費，
    告知上訴人，並要求上訴人再行給付十一萬零一百七十七元之運費，上訴人拒絕
    給付等情，業據被上訴人提出傳真函影本、出貨單影本、提單影本、付款明細單
    影本等物為證，上訴人亦不爭執，自堪信為真實。至於被上訴人主張運費之計算
    方式應以系爭貨物經秤重後之實際重量，以材積重計算所得之數據為準，當初所
    提出之報價僅係依據上訴人自行陳報之重量所粗估之概數，並非約定之運費數額
    ，則本件運費仍應以實際材積重為基準，上訴人自有依約給付其餘運費之義務等
    情，並提出個案委任書影本、中華民國航空貨運承攬業運貨契約條款影本、傳真
    函影本、空白提單等物為證，上訴人則以當初要求被上訴人於收受系爭貨物後，
    提出報價單，既係為確認本件貨物之運送費用，以便與客戶進行確認，且被上訴
    人於報價單上並未特別註明實際費用以秤重結果為準，上訴人係以報價單之數額
    與被上訴人確認本件運送費用，事後增加之運費，被上訴人自無另行要求支付之
    理等語，並提出報價單影本、提單影本、傳真函影本、付款明細單影本、陳述狀
    、出貨單影本、民事準備書狀影本等物為證。經查：按行使權利，履行義務，應
    依誠實及信用方法，民法第一百四十八條第二項定有明文。依據兩造間之運送契
    約，運費之計算當係以實際秤重結果為計算之依據，不論計算標準係以材積重或
    重量為據，本件被上訴人於八十九年二月間上訴人交付系爭貨物後，即得進行秤
    重，確認詳細之材積重、體積重，而非僅係依據上訴人所陳報之重量進行報價，
    衡諸常情，被上訴人提出之報價單，日後除有小額之差距外，原則上當係以報價
    單之陳報價格為據，以利託運人評估運送方式之可接受程度，則上訴人認為被上
    訴人提出之報價單即係實際運送費用者，顯屬事理之常；再者，被上訴人於八十
    九年二月十六日出貨當時，即已知悉實際重量、材積重與上訴人所陳報之重量有
    差距，且該差距所造成之運費數額高達一倍之遙，被上訴人理當於出貨前先行告
    知上訴人，以確認上訴人是否仍願意以空運方式出貨並支付較高之價格，然被上
    訴人並未事先告知運費增加之情事，僅係於八十九年二月十八日將提單傳真予上
    訴人，告知出貨時之實際秤重量，被上訴人於上訴人依據原先陳報之運送價格提
    出給付時，被上訴人亦經收受，則本諸誠實信用原則，被上訴人對於增加之運費
    部份，即無再行要求上訴人給付之理，蓋上訴人因信賴被上訴人所提出之報價單
    ，而願意委託被上訴人運送，被上訴人於運送前既未再行告知上訴人增加運費之
    情事，顯然對於之前之陳報價格並未變動，基於前揭誠信原則及信賴保護原則，
    被上訴人自不得於運送後始行額外要求上訴人支付一倍之運送費用；是以，本件
    運送費用應以被上訴人原先陳報之十二萬二千四百十八元為約定之運送費用，上
    訴人既已給付完畢，被上訴人即無再行請求給付運費之理。
三、綜上所述，上訴人抗辯兩造約定之運費僅為十二萬二千四百十八元，上訴人業經
    給付完畢等情，自屬可信，被上訴人主張運費係以出貨時之實際重量計算材積重
    為準，當初之報價單僅係依據上訴人所陳報之重量進行之估算，並非約定之運費
    等情為不足採。從而，被上訴人本於運送契約，請求上訴人給付十一萬零一百七
    十七元之運費及法定遲延利息為無理由，不應准許。其假執行之聲請亦失所附麗
    ，應併予駁回。原審判命上訴人給付十一萬零一百七十七元及自八十九年八月十
    八日起至清償日止，按年息百分之五計算之利息並為假執行之宣告，自有未洽。
    上訴意旨指摘原判決不當，求予廢棄改判，為有理由，自應由本院予以廢棄改判
    ，如主文第二項所示。
四、據上論結，本件上訴為有理由，依民事訴訟法第四百三十六條之一第三項、第四
    百五十條、第七十八條，判決如主文。
中      華      民      國    九十      年      八      月    三十一    日
                              臺灣臺中地方法院民事第一庭
~B審判長法  官  王重吉
~B      法  官  廖穗蓁
~B      法  官  巫淑芳
右為正本係照原本作成。
不得上訴。
中      華      民      國    九十      年      九      月      三      日
~B書 記 官


司法院資訊處製作；財團法人民間司法改革基金會備份。
